臺灣高等法院臺中分院民事判決　　　　　 96年度重上字第5號
上　訴　人　甲○○
訴訟代理人　江燕鴻律師
複　代理人　己○○
被　上訴人　乙○○
訴訟代理人　劉建成律師
複　代理人　戊○○
上列當事人間請求辦理股票過戶事件，上訴人對於中華民國95年
11月28日台灣台中地方法院第一審判決（ 95年度重訴字第258號
）， 提起上訴，本院於96年10月2日言詞辯論終結，判決如下：
    主  文
原判決廢棄。
被上訴人應轉讓其所有之台灣微型影像股份有限公司股票壹仟參
佰伍拾參張（股數壹佰參拾伍萬參仟股）予上訴人。
第一、二審訴訟費用由被上訴人負擔。
本判決第二項於上訴人以新台幣貳佰貳拾萬元供擔保後得假執行
，但被上訴人於執行標的物交付前以新台幣陸佰陸拾貳萬玖仟柒
佰元為上訴人預供擔保，得免為假執行。
    事實及理由
一、上訴人原係聲明請求「被上訴人應交付並協同辦理台灣微型
    影像股份有限公司（下稱台灣微型公司）股票 1,353張（股
    數 1,353,000股）過戶予上訴人」，嗣改為請求「被上訴人
    應轉讓其所有之台灣微型公司股票1,353張（股數1,353,000
    股）予上訴人」，此部分應屬更正聲明，不涉及變更聲明；
    上訴人再追加備位聲明請求「被上訴人應給付新台幣（下同
    ） 6,629,700元以賠償上訴人之損害」，上訴人此部分追加
    係以被上訴人應依兩造於民國93年 7月12日簽訂之顧問協議
    書（下稱顧問協議書）第 5條之約定，交付居間報酬台灣微
    型公司股票 1,353張（下稱系爭股票），該約定若因民法第
    246條第1項之規定而無效，致上訴人不能請求居間報酬，依
    民法第113條之規定，被上訴人應賠償上訴人損害6,629,700
    元為據，上訴人於備位聲明主張之事實係以原請求被上訴人
    應轉讓系爭股票予上訴人之事實為基礎，是上訴人追加之備
    位聲明，其請求之基礎事實應與原請求同一，依民事訴訟法
    第446條第1項、第255條第 1項第2款之規定，上訴人追加備
    位之聲明應不必得到被上訴人之同意，即應准許。
二、上訴人主張：訴外人台灣微型公司之董事長丁○○，於93年
    間因台灣微型公司增資發行新股缺乏資金，經上訴人仲介，
    與被上訴人於93年 7月12日簽訂股票買賣讓渡承諾書（下稱
    讓渡承諾書），由被上訴人出資 4,000萬元，為丁○○認購
    台灣微型公司股票 400萬股，丁○○則提供台灣微型公司股
    票6,667張予被上訴人作為質押，並約定丁○○於收受4,000
    萬元一年後，應以每股21元即總價 8,400萬元買回台灣微型
    公司增資所發行之400萬股股票，再由丁○○簽發 32張面額
    200萬元至300萬元，總金額共 8,400萬元，到期日為簽約日
    一年後之支票予被上訴人為擔保，若丁○○於讓渡承諾書期
    滿一年後無法履行購回股票義務時，雙方同意被上訴人得將
    持有之台灣微型公司股票過戶至其名下，惟被上訴人需將丁
    ○○簽發之支票退回。被上訴人於同日另與上訴人簽訂顧問
    協議書，約定若丁○○以每股21元購回增資股票 4,000張，
    被上訴人應給付上訴人 880萬元作為利潤分配，被上訴人並
    將丁○○所提供32張支票其中票號AD0000000、AD0000000、
    AD0000000號面額各為300萬元之三張支票（下稱系爭支票）
    交予上訴人收執，若丁○○未依約購回增資股票 4,000張，
    上訴人應返還系爭支票予被上訴人，被上訴人則應依顧問協
    議書第5條之約定將其持有作為質押之6,667張股票其中之1,
    353張系爭股票（即2,667張老股中之553張股票及4,000張增
    資新股中之800張股票）無條件轉讓予上訴人。嗣於94年7月
    間，丁○○未履行購回增資股票 4,000張之義務，上訴人乃
    要求被上訴人於上訴人返還系爭支票之同時，交付並過戶系
    爭股票予上訴人，詎被上訴人置之不理，且將丁○○質押之
    6,667 張股票全數過戶於自己名下，上訴人自得依顧問協議
    書第 5條之約定，請求被上訴人轉讓系爭股票。又顧問協議
    書第 5條之約定，若因民法第246條第1項之規定而無效，致
    上訴人不能請求居間報酬即系爭股票，被上訴人應依民法第
    113 條之規定對上訴人負損害賠償責任，以台灣微型公司之
    股票市值於上訴人提起本件訴訟時為每股 4.9元計算，被上
    訴人應賠償 6,629,700元。爰先位聲明求為判決被上訴人應
    轉讓其所有系爭股票予上訴人，備位聲明求為判決被上訴人
    應給付6,629,700元以賠償上訴人之損害。
三、被上訴人則以：依顧問協議書第2、3條之約定，上訴人使被
    上訴人與丁○○完成讓渡承諾書之交易，其對價乃被上訴人
    於此交易中所獲得利潤之20％，被上訴人於讓渡承諾書交易
    獲有利潤之條件成就時，始有依約分紅予上訴人之義務，顧
    問協議書第 5條雖約定丁○○無法購回股票時，被上訴人應
    將系爭股票無條件轉入上訴人名下，然此性質上亦為分紅或
    利潤之給付，仍須被上訴人依讓渡承諾書之交易獲有利潤，
    上訴人始得請求分配系爭股票，被上訴人不可能在投資虧損
    之情形下仍分配股票予上訴人，若顧問協議書第 5條解釋為
    無須附帶被上訴人獲有利潤之條件，上訴人無異獲取不相當
    之暴利，而台灣微型公司之股票市值為每股 4.9元，被上訴
    人持有丁○○質押之股票僅值32,668,300元，尚不及其所投
    資之 4,000萬元，被上訴人並未因讓渡承諾書之交易獲取任
    何利潤，自無轉讓系爭股票之義務。被上訴人所持有丁○○
    之6,667張股票係在擔保丁○○以8,400萬元購回 4,000張增
    資股票，於丁○○未購回股票時，被上訴人應將依讓渡承諾
    書之約定取得之系爭股票權利轉讓上訴人，其權利範圍當不
    可能超過被上訴人持有該股票為質押物之範圍，且顧問協議
    書第5條所定被上訴人應轉讓4,000張增資新股中之 800張及
    2,667張老股中之553張，均約為20％，故不論老股或新股之
    轉讓，其擔保之標的顯然係針對顧問協議書第2條所定 20％
    利潤即880萬元，該顧問協議書第5條之約定係擔保上訴人得
    分配20％利潤債權之質權約定，否則被上訴人在上訴人無出
    資之情形下，當不會同意將系爭股票轉讓上訴人。依顧問協
    議書第 5條之約定，於丁○○未依約購回增資股票時，被上
    訴人應將系爭股票過戶至上訴人名下之約定，應屬流質契約
    之約定，依民法第893條第2項之規定即屬無效，且系爭股票
    所擔保分配20％利潤之債權不存在，系爭股票亦未交付上訴
    人，該質權之約定不生效力，上訴人自不得以無效或不生效
    力之約定請求被上訴人轉讓系爭股票。又讓渡承諾書第 7條
    約定，丁○○未履行以8,400萬元向被上訴人購回4,000張增
    資股票之債務時，系爭股票即逕行移轉於被上訴人名下，係
    屬流質契約之約定，應屬無效，被上訴人無從依讓渡承諾書
    第7條約定將丁○○質押之6,667張股票轉入其名下，上訴人
    自亦不能依顧問協議書第 5條約定請求被上訴人轉讓系爭股
    票。再依顧問協議書第 4條約定，上訴人應提出系爭支票交
    還被上訴人，詎上訴人不僅未提出系爭支票，反將之提示不
    獲兌現，使丁○○成為拒絕往來戶，上訴人違反顧問協議書
    第 4條之約定，被上訴人自得拒絕轉讓系爭股票予上訴人。
    又系爭支票於丁○○93年 7月12日簽發後即交付上訴人，用
    以支付上訴人之報酬，並非被上訴人所交付，被上訴人依顧
    問協議書第2條、第5條所負給付上訴人 880萬元或轉讓系爭
    股票予上訴人之債務，已因丁○○將系爭支票交付上訴人，
    由兩造及丁○○默示約定而債務更改為上訴人應向丁○○請
    求給付報酬，被上訴人上述債務已消滅，上訴人即不得再請
    求被上訴人轉讓系爭股票等語，資為抗辯。
四、以下之事實為兩造所不爭執：
（一）台灣微型公司之董事長丁○○，於93年間因台灣微型公司
      增資發行新股缺乏資金，經上訴人仲介，與被上訴人於93
      年7月12日簽訂讓渡承諾書，由被上訴人出資4,000萬元，
      為丁○○認購台灣微型公司股票 400萬股，丁○○則提供
      台灣微型公司股票 6,667張予被上訴人作為質押，並約定
      丁○○於收受4,000萬元一年後，應以每股21元即總價8,4
      00萬元買回台灣微型公司增資所發行之 400萬股股票，再
      由丁○○簽發32張面額200萬元至300萬元，總金額共8,40
      0 萬元，到期日為簽約日一年後之支票予被上訴人為擔保
      ，若丁○○於讓渡承諾書期滿一年後無法履行購回股票義
      務時，雙方同意被上訴人得將持有之台灣微型公司股票過
      戶至其名下，惟被上訴人需將丁○○簽發之支票退回。
（二）兩造有於93年7月12日簽訂顧問協議書，該協議書第2條約
      定「被上訴人同意給予上訴人分紅，利潤 4,400萬元被上
      訴人分配3,520萬元，上訴人分配880萬元」，即上訴人可
      分配利潤20％；第3條約定「被上訴人將丁○○之880萬元
      支票交予上訴人，作為利潤分配」；第 4條約定「若丁○
      ○未購回股票，被上訴人應將丁○○之 880萬元支票交還
      被上訴人，以便被上訴人能交還丁○○完成股票過戶手續
      」；第5條約定「被上訴人應將其所持有丁○○2,667張老
      股中之553張股票及4,000張增資新股中之 800張股票交付
      ，並過戶至上訴人名下」，即上訴人取得被上訴人所持有
      6,667張股票其中之1,353張股票。
（三）台灣微型公司之股票之市值於上訴人起訴時為每股 4.9元
      。
（四）丁○○依讓渡承諾書所簽發之32張支票，其中票號AD0000
      000、AD0000000、AD0000000號面額各為300萬元之 3張支
      票，係由上訴人持有，屆期提示不獲兌現。
（五）丁○○於讓渡承諾書所定之一年期限內未以每股21元之價
      格向被上訴人購回400萬股之台灣微型公司股份。
（六）被上訴人於94年 7月28日將所持有之丁○○台灣微型公司
      6,667張股票過戶至自己名下，並將所持有之 29張支票返
      還給丁○○。
五、本件兩造爭執之重點：
（一）顧問協議書第5條所定被上訴人應將1,353張台灣微型公司
      股票轉讓給上訴人，是否附有被上訴人須依讓渡承諾書之
      交易獲有利潤之停止條件？
（二）顧問協議書第5條被上訴人應將1,353張台灣微型公司股票
      轉讓給上訴人之約定，其性質是質押擔保，即擔保上訴人
      得分配百分之20利潤之質權約定，抑或上訴人居間被上訴
      人與丁○○訂立讓渡承諾書之報酬約定？該第 5條約定是
      否屬流質契約而無效？
（三）讓渡承諾書第7條被上訴人得將丁○○質押之6,667張台灣
      微型公司股票過戶至其名下之約定是否屬流質契約而無效
      ？被上訴人有無取得丁○○上開股票之權利？是否因而致
      被上訴人不能履行顧問承諾書第5條所定之義務？
（四）上訴人將所持有之系爭支票提示不獲兌現，是否應對被上
      訴人負違約之責任，被上訴人是否可因此拒絕履行顧問協
      議書第5條所定之義務？
（五）系爭支票於93年 7月12日簽發後係丁○○抑或被上訴人交
      付上訴人？被上訴人依顧問協議書第2條、第5條所負給付
      上訴人 880萬元或轉讓系爭股票予上訴人之債務，有無因
      丁○○將系爭支票交付上訴人，而債務更改為上訴人應向
      丁○○請求給付報酬，被上訴人之債務歸於消滅？
六、本院得心證之理由：
（一）顧問協議書第5條所定被上訴人應將1,353張台灣微型公司
      股票轉讓給上訴人，是否附有被上訴人須依讓渡承諾書之
      交易獲有利潤之停止條件？
    1.顧問協議書第 2條約定「被上訴人同意給予上訴人分紅，
      除本金4,000萬元整外，之利潤4,400萬元整，將由兩造雙
      方進行分配，其分配方式為被上訴人80％，上訴人20％，
      即被上訴人分配3,520萬元整，上訴人分配880萬元整」，
      第 3條約定「以被上訴人與丁○○『股票買賣讓渡承諾書
      』交易當天為起始日，交易同時丁○○所提供之一年期結
      算支票，被上訴人將丁○○之 880萬元整支票交予上訴人
      作為利潤分配」，由該約定之用語「分紅」、「利潤分配
      」，顯見係被上訴人因讓渡承諾書之交易獲有利潤，將部
      分利潤分配予上訴人，且觀該約定之內容，該兩條之約定
      應係上訴人仲介被上訴人與丁○○完成讓渡承諾書之交易
      獲得利潤4,400萬元，將其中880萬元利潤分配予上訴人，
      被上訴人並交付丁○○所提供之面額 880萬元支票為擔保
      ；而該兩條約定係緣於被上訴人與丁○○所訂讓渡承諾書
      第3條「丁○○向被上訴人承諾於簽收4,000萬元之一年後
      ，將以每股21元，向被上訴人買回 400萬股新股票，合計
      8,400 萬元整。本款項將由丁○○於簽署承諾協議之同時
      ，提供32張面額200萬至300萬的個人簽發支票交付被上訴
      人」之約定，是該兩條約定乃係被上訴人於丁○○依讓渡
      承諾書之約定以每股21元即總價 8,400萬元向被上訴人買
      回台灣微型公司4,000張增資股票獲得利潤4,400萬元，應
      分配880萬元利潤予上訴人，並將丁○○所提供 32張面額
      200萬元至300萬元之支票交付其中面額 880萬元之支票予
      上訴人為擔保。至顧問協議書第 4條約定「若丁○○於一
      年後無法完成股票購回事項，被上訴人將沒收丁○○抵押
      之部分股票與上訴人將所持之 880萬元整支票交換，使被
      上訴人可將丁○○之支票交還丁○○，以完成合法股票過
      戶程序」，第 5條約定「被上訴人手中所持有之丁○○股
      票及讓渡書部分轉為上訴人持有，其中股票包括 2,667張
      老股中的553張為上訴人持有， 4,000張增資新股中800張
      為上訴人所持有，被上訴人承諾應屬上訴人所屬之股票數
      ，將無條件轉入上訴人名下」，乃係約定上訴人於丁○○
      未以8,400萬元購回4,000張增資股票時，應將系爭支票交
      還被上訴人與被上訴人交換其所取得之丁○○股票，被上
      訴人應將其持有之台灣微型公司2,667張老股中之553張股
      票及4,000張增資新股中之800張股票交付上訴人，並過戶
      至上訴人名下；而該兩條約定係緣於讓渡承諾書第 7條「
      雙方同意當本承諾書期滿一年，丁○○仍無法履行股票購
      回義務，雙方同意被上訴人將在無異議的情況下，將持有
      之丁○○股票轉入被上訴人名下。此時被上訴人所持有原
      先丁○○所簽發之個人支票及本票，將無條件全數退回丁
      ○○」之約定，是該兩條約定明顯是指上訴人於丁○○未
      履行購回股票義務時，應將系爭支票交還被上訴人，被上
      訴人則將其依讓渡承諾書第7條所取得6,667張股票其中之
      系爭股票交付上訴人，並過戶至上訴人名下。由顧問協議
      書第2、3、4、5條之約定，可以看出被上訴人於丁○○以
      8,400萬元購回4,000張增資股票獲利 4,400萬元時應給付
      上訴人 880萬元，於丁○○未履行購回股票時應將其所取
      得 6,667張台灣微型公司股票其中之系爭股票轉讓予上訴
      人，上訴人未出資被上訴人之投資丁○○認購台灣微型公
      司 4,000張增資股票，何以能獲得被上訴人依讓渡承諾書
      之交易所取得4,400萬元或6,667張股票其中之 880萬元或
      系爭股票？依顧問協議書第 1條「上訴人為被上訴人完成
      被上訴人與丁○○之間的協議為『股票買賣讓渡承諾書』
      ，合約於民國93年 7月12日完成簽約」之約定，顯然上訴
      人所能獲得之 880萬元或系爭股票，係上訴人為被上訴人
      仲介完成與丁○○簽訂讓渡承諾書之居間報酬，上訴人之
      居間報酬於丁○○以8,400萬元購回4,000張增資股票時為
      880萬元，於丁○○未履行購回股票義務時為系爭股票。
    2.被上訴人係以系爭支票擔保上訴人 880萬元居間報酬之獲
      得給付，被上訴人於另案台灣台北地方法院（下稱台北地
      院）94年度重訴字第1244號返還支票事件審理時，主張系
      爭支票乃上訴人顧問被上訴人與丁○○完成股票買賣讓渡
      事宜之報酬，於94年11月14日聲請告知上訴人參加訴訟（
      見該卷第50頁），上訴人受告知後於94年12月13日具狀參
      加訴訟主張系爭支票乃其擔任雙方股票交易顧問之報酬（
      見該卷第80頁），顯見兩造於該案均已承認上訴人依顧問
      協議書第2條所能取得之880萬元係其仲介完成被上訴人與
      丁○○簽訂讓渡承諾書之居間報酬（被上訴人於本院96年
      6月6日準備程序將被上訴人之民事告知參加訴訟狀誤為係
      上訴人之民事參加訴訟狀，而認被上訴人94年11月22日答
      辯狀所主張系爭支票乃上訴人顧問股票交易之報酬，係就
      上訴人參加訴訟之陳述所作引申，與事實不符）。而顧問
      協議書第2、3條所定被上訴人獲利 4,400萬元，上訴人得
      分配 880萬元，僅係顧問協議書之部分約定，顧問協議書
      除第2、3條以被上訴人獲利4,400萬元為前提外，尚有第4
      、5條所定上訴人得取得被上訴人所持有6,667張股票其中
      之系爭股票，該第4、5條之約定並未有被上訴人須依讓渡
      承諾書之交易獲有利潤，上訴人始能請求被上訴人轉讓系
      爭股票之限制，自不以被上訴人依讓渡承諾書之交易獲有
      利潤為必要，是被上訴人以偏蓋全，以顧問協議書第2、3
      條之約定，推論顧問協議書係兩造之利潤分配契約，而非
      上訴人報酬之約定，要無可採。另證人丙○○證稱：兩造
      於93年5、6月間顧問協議書簽訂前，有達成於丁○○以21
      元買回股票時上訴人可分得二成利潤之共識等語（見本院
      卷（一）第126、127頁），仍無法證明顧問協議書係兩造
      有關被上訴人與丁○○簽訂讓渡承諾書獲得利潤之分配，
      而非居間報酬之約定。
    3.顧問協議書第 5條所定上訴人可取得被上訴人所持有之系
      爭股票，係針對丁○○未履行購回股票義務，被上訴人未
      能獲得4,400萬元所為之約定，此與顧問協議書第 2、3條
      係就丁○○以8,400萬元購回4,000張增資股票，被上訴人
      獲利4,400萬元，上訴人得分配880萬元之約定不同。顧問
      協議書第 5條既約定丁○○未履行購回股票義務，上訴人
      即得就被上訴人所持有 6,667張股票取得其中之系爭股票
      ，並未將台灣微型公司股票之股價下跌致被上訴人之讓渡
      承諾書交易未有獲利之情形排除在外，則顧問協議書第 5
      條上訴人得取得系爭股票自不附有被上訴人須依讓渡承諾
      書之交易獲有利潤之停止條件。顧問協議書第 5條係上訴
      人居間報酬之約定，被上訴人於丁○○未履行購回股票時
      ，應將系爭股票轉讓上訴人，其性質上並非被上訴人所稱
      分紅或利潤之給付，被上訴人以顧問協議書第2、3條之約
      定，抗辯顧問協議書第 5條之約定亦附有被上訴人於讓渡
      承諾書之交易獲有利潤之停止條件，即無可採。
    4.丁○○於另案台灣高等法院95年度上易字第 533號返還支
      票事件審理時指稱「因為當時說公司賺錢或是股票上市才
      給他（服務費），結果公司沒有賺錢，股票也沒有上市（
      才未支付服務費）」等語（筆錄影本附本院卷（一）第17
      5 頁），丁○○此部分所述，應係針對台灣微型公司增資
      作業，委託上訴人所負責之英石國際股份有限公司（下稱
      英石公司）擔任台灣微型公司管理顧問而言，此與台灣微
      型公司與英石公司簽訂顧問合約（影本附本院卷（一）第
      178頁），應支付顧問費用140萬元及文書作業費用 105萬
      元，均係台灣微型公司就該公司增資作業與英石公司之權
      利義務關係，此與本件係丁○○個人透過上訴人之媒介，
      由被上訴人投資丁○○認購台灣微型公司增資股票 4,000
      張無關，被上訴人將台灣微型公司所應支付英石公司之顧
      問費用解為上訴人之仲介報酬，抗辯兩造間不可能再有仲
      介報酬之約定，應無足取。
    5.被上訴人再抗辯被上訴人不可能在投資虧損之情形下仍分
      配股票予上訴人，若顧問協議書第 5條解釋為無須附帶被
      上訴人獲有利潤之條件，上訴人無異獲取不相當之暴利云
      云。惟顧問協議書第 5條係上訴人居間報酬之約定，此與
      被上訴人於讓渡承諾書之交易是否獲有利潤無關，並非被
      上訴人於讓渡承諾書之交易未獲有利潤即可不必支付上訴
      人居間報酬。而被上訴人之所以同意給付上訴人居間報酬
      ，乃係上訴人仲介被上訴人與丁○○簽訂讓渡承諾書，被
      上訴人依該讓渡承諾書之交易可預期獲利 4,400萬元，其
      投資 4,000萬元於一年後可預期獲利一倍以上，利潤驚人
      ，為酬謝上訴人之協助，乃同意給予 880萬元報酬，被上
      訴人為獲得高利潤，自應承擔其風險，即於丁○○無法購
      回增資股票時僅能取得丁○○之 6,667張股票，而台灣微
      型公司股票之股價原為每股10元，丁○○亦係以此價格認
      購台灣微型公司 4,000張增資股票，被上訴人同意將其所
      取得6,667張股票轉讓1,353張股票予上訴人，被上訴人仍
      擁有 5,314張台灣微型公司股票，其價值於兩造簽訂顧問
      協議書時為5,314萬元，仍超過被上訴人所投資之4,000萬
      元。被上訴人應係認為其投資丁○○ 4,000萬元認購台灣
      微型公司 4,000張增資股票有利可圖，乃會分別與丁○○
      、上訴人簽訂讓渡承諾書與顧問協議書，同意於丁○○未
      履行購回股票時將所取得 6,667張股票轉讓其中之系爭股
      票予上訴人，至被上訴人主張其於讓渡承諾書之交易發生
      虧損，係因台灣微型公司之股價於簽訂顧問協議書後下跌
      ，迄上訴人95年 6月20日提起本件訴訟時每股之股價僅剩
      4.9元，距兩造93年7月12日簽訂顧問協議書時已事隔相近
      二年之久，台灣微型公司之股價嚴重下跌應非被上訴人於
      簽訂顧問協議書時所預料，被上訴人於93年 7月12日若有
      預料台灣微型公司股票之股價會下跌至其投資 4,000萬元
      發生虧損，被上訴人根本不可能會與丁○○簽訂讓渡承諾
      書，遑論與上訴人簽訂顧問協議書，被上訴人所稱其不可
      能於簽訂顧問協議書時同意分配系爭股票予上訴人，核無
      可採。另上訴人依顧問協議書第 5條之約定可以取得系爭
      股票，即使如被上訴人所稱係不相當之暴利，依證人丙○
      ○之證言，上訴人有於93年5、6月間陪同被上訴人參觀台
      灣微型公司（見本院卷（一）第 126頁背面），則被上訴
      人至93年 7月12日始分別與丁○○、上訴人簽訂讓渡承諾
      書及顧問協議書，同意轉讓系爭股票予上訴人，自係被上
      訴人經過深思熟慮後所為，上訴人並未乘被上訴人急迫、
      輕率或無經驗，被上訴人自不能事後反悔，以其投資丁○
      ○認購台灣微型公司 4,000張增資股票發生虧損，拒絕給
      付上訴人居間報酬，是將顧問協議書解為無須附帶被上訴
      人獲有利潤之條件，即無被上訴人所稱不符誠信原則。
（二）顧問協議書第5條被上訴人應將1,353張台灣微型公司股票
      轉讓給上訴人之約定，其性質是質押擔保，即擔保上訴人
      得分配百分之20利潤之質權約定，抑或上訴人居間被上訴
      人與丁○○訂立讓渡承諾書之報酬約定？該第 5條約定是
      否屬流質契約而無效？
    1.依前所述，顧問協議書第 5條被上訴人應將系爭股票轉讓
      上訴人，及第2條被上訴人應分配20％利潤即880萬元予上
      訴人之約定，均係上訴人媒介被上訴人與丁○○簽訂讓渡
      承諾書之居間報酬，自無從認被上訴人係以轉讓系爭股票
      擔保上訴人依顧問協議書第2條所得分配 20％利潤債權之
      質權約定。且顧問協議書第 5條被上訴人應將系爭股票轉
      讓上訴人，係上訴人因丁○○未履行購回股票義務時，被
      上訴人未能獲取4,400萬元利潤，上訴人不得分配880萬元
      之居間報酬，此與第2條丁○○以8,400萬元向被上訴人購
      回4,000張增資股票，被上訴人獲利4,400萬元，上訴人得
      享有 880萬元之居間報酬不同，上訴人之請求被上訴人轉
      讓系爭股票，與分配 880萬元之利潤，兩者不能並存，必
      上訴人不能請求分配 880萬元利潤，始能請求轉讓系爭股
      票，故於被上訴人應轉讓系爭股票予上訴人時，上訴人對
      被上訴人即無分配 880萬元之利潤債權存在，被上訴人即
      無法以轉讓系爭股票擔保上訴人之分配 880萬元利潤債權
      。
    2.顧問協議書就上訴人之居間報酬並未約定以系爭股票為質
      押，被上訴人亦未將系爭股票交付上訴人，自無從逕認被
      上訴人係以系爭股票為質押，擔保上訴人之居間報酬債權
      。又兩造於93年 7月12日除簽訂顧問協議書外，另由上訴
      人見證被上訴人與丁○○簽訂讓渡承諾書，被上訴人與丁
      ○○約定以台灣微型公司 6,667張股票擔保被上訴人投資
      丁○○認購台灣微型公司 4,000張增資股票之債權，雙方
      即於讓渡承諾書第2條定明由丁○○提供6,667張股票予上
      訴人作為質押之用，並由丁○○將該 6,667張股票交付上
      訴人，兩造若有意以系爭股票擔保上訴人之居間報酬債權
      ，理應如同讓渡承諾書，於顧問協議書詳載，並由被上訴
      人將系爭股票交付上訴人，兩造既未於顧問協議書約定由
      被上訴人交付系爭股票以擔保上訴人之居間報酬債權，自
      不能因丁○○與被上訴人約定由丁○○交付 6,667張股票
      擔保被上訴人之投資債權，即推斷系爭股票亦為質押擔保
      物。
    3.被上訴人抗辯顧問協議書第 5條之約定係擔保上訴人得分
      配20％利潤債權之質權約定，係主張於丁○○未購回股票
      時，被上訴人應將依讓渡承諾書之約定取得之系爭股票權
      利轉讓上訴人，其權利範圍當不可能超過被上訴人持有該
      股票為質押物之範圍，且顧問協議書第 5條所定被上訴人
      應轉讓4,000張增資新股中之800張及2,667張老股中之553
      張，均約為20％，故不論老股或新股之轉讓，其擔保之標
      的顯然係針對顧問協議書第2條所定20％利潤即880萬元，
      否則被上訴人在上訴人無出資之情形下，當不會同意將系
      爭股票轉讓上訴人等語。惟被上訴人應將依讓渡承諾書所
      取得之 6,667張股票權利其中之系爭股票權利轉讓予上訴
      人，上訴人所能取得之權利當然不能超過被上訴人所取得
      之權利，但上訴人係於被上訴人將 6,667張股票過戶至其
      名下，取得6,667張股票權利後，始能依顧問協議書第5條
      之約定請求被上訴人交付系爭股票並過戶至其名下，是上
      訴人請求被上訴人轉讓系爭股票，其前提即為被上訴人已
      依讓渡承諾書第7條約定取得6,667張股票權利，在被上訴
      人尚未取得6,667張股票權利，該6,667張股票權利僅係擔
      保被上訴人投資債權之際，上訴人尚無從依顧問協議書第
      5 條之約定請求被上訴人轉讓系爭股票，故被上訴人將其
      依讓渡承諾書所取得 6,667張股票權利其中之系爭股票權
      利轉讓上訴人，並不發生上訴人所能取得之權利超過被上
      訴人之問題，被上訴人在 6,667張股票過戶至其名下前持
      有該股票為質押物，與上訴人無關，被上訴人謂上訴人所
      能取得之權利範圍不可能超過被上訴人持有系爭股票為質
      押物之範圍，尚非的論；又上訴人依顧問協議書第 2條所
      能分配被上訴人4,400萬元利潤之20％即880萬元，與上訴
      人依顧問協議書第5條所能請求被上訴人轉讓4,000張增資
      股票其中之800張股票及2,667張老股其中之 553張股票無
      關，不能以兩者之比例大致相符，即認被上訴人係以轉讓
      之系爭股票擔保上訴人分配20％利潤之債權，顧問協議書
      第5條所定上訴人取得被上訴人持有4,000張增資股票及2,
      667 張老股之部分股票，係上訴人取得股票之比例，自非
      係針對顧問協議書第2條所定 20％利潤而言；至被上訴人
      何以在上訴人無出資之情形下，仍同意將系爭股票轉讓上
      訴人，其理由已如前述，被上訴人所辯顧問協議書第 5條
      約定係屬擔保上訴人利潤分配權利之質權約定，尚屬無據
      。
    4.被上訴人再抗辯依顧問協議書第 5條之約定，若丁○○無
      法以8,400萬元買回4,000張增資股票，被上訴人應將6,66
      7 張股票其中之系爭股票轉讓予上訴人，係屬流質契約之
      約定，依民法第893條第2項之規定，應為無效等語，惟顧
      問協議書第 5條既非質權規定，自不可能為流質契約，且
      民法第893條第2項係規定「約定於債權已屆清償期而未為
      清償時，質物之所有權移屬於質權人者，其約定為無效」
      ，而被上訴人認為顧問協議書第 5條之約定係為流質契約
      ，係以丁○○未以8,400萬元買回4,000張增資股票為據，
      但丁○○應以8,400萬元買回4,000張增資股票，係丁○○
      對被上訴人所負之債務，丁○○對上訴人並未負有應以8,
      400萬元買回4,000張增資股票之債務，丁○○亦非被上訴
      人所謂質權約定提供系爭股票擔保上訴人分配利潤債權之
      出資人，丁○○未以8,400萬元買回4,000張增資股票，顯
      與民法第893條第2項之規定有別，無從將顧問協議書第 5
      條之約定解釋為流質契約，而認為係無效之約定。
    5.顧問協議書第 5條並非質權約定，即無被上訴人所指有無
      效或不生效力之情事，被上訴人抗辯顧問協議書第 5條係
      無效或不生效力之約定，上訴人不得依該約定請求被上訴
      人轉讓系爭股票，應無理由。
（三）讓渡承諾書第7條被上訴人得將丁○○質押之6,667張台灣
      微型公司股票過戶至其名下之約定是否屬流質契約而無效
      ？被上訴人有無取得丁○○上開股票之權利？是否因而致
      被上訴人不能履行顧問承諾書第5條所定之義務？
    1.讓渡承諾書第 7條約定「丁○○與被上訴人雙方同意當本
      承諾書期滿一年，丁○○仍無法履行股票購回義務，雙方
      同意被上訴人將在無異議的情況下，將持有丁○○股票轉
      入被上訴人名下」，依此約定被上訴人於丁○○未於讓渡
      承諾書簽訂一年後以8,400萬元向被上訴人購回4,000張增
      資股票，得將持有之 6,667張股票過戶至其名下，被上訴
      人因此抗辯丁○○交付被上訴人 6,667張股票係在擔保丁
      ○○以8,400萬元向被上訴人買回4,000張增資股票之債務
      ，讓渡承諾書第 7條約定丁○○未履行買回股票之義務，
      所質押之 6,667張股票即逕行移轉於被上訴人名下，屬流
      質契約之約定，應為無效等情。
    2.丁○○依讓渡承諾書第3條及第7條之約定，於被上訴人以
      4,000萬元投資丁○○認購台灣微型公司4,000張增資股票
      ，簽訂讓渡承諾書一年之後，應以8,400萬元購回4,000張
      增資股票，在無法履行購回股票義務時，則同意被上訴人
      持有之 6,667張股票得由被上訴人逕行移轉至其名下。依
      該兩條約定，丁○○屆期究應以 8,400萬元向被上訴人購
      回4,000張增資股票，或不購回股票逕行將6,667張股票過
      戶至被上訴人名下，在雙方簽訂讓渡承諾書時並未確定，
      應至一年之後，丁○○選擇以現金購回股票或逕行以股票
      移轉過戶始確定，是丁○○依讓渡承諾書對被上訴人所負
      之債務應為以8,400萬元購回4,000張增資股票或移轉過戶
      被上訴人持有之 6,667張股票。被上訴人投資丁○○認購
      台灣微型公司增資股票應有其風險存在，被上訴人既可預
      期獲利 4,400萬元，自應承擔丁○○不履行購回股票義務
      僅能取得 6,667張股票之風險，且丁○○於簽訂讓渡承諾
      書時即已預先出具股票過戶申請書供被上訴人於丁○○不
      買回4,000張增資股票時能自行辦理6,667張股票之過戶手
      續，被上訴人自係同意於丁○○未買回 4,000張增資股票
      時其僅能取得 6,667張股票權利，故被上訴人於丁○○不
      履行購回股票義務僅能取得 6,667張股票應係被上訴人投
      資丁○○認購台灣微型公司增資股票所能獲得之代價，與
      丁○○以8,400萬元購回4,000張增資股票均係投資契約之
      內容，被上訴人於簽訂讓渡承諾書時應尚未確定得對丁○
      ○取得請求買回股票之權利，且丁○○究係買回股票或移
      轉過戶被上訴人持有之 6,667張股票，選擇權在於丁○○
      ，如此解釋，始符合被上訴人與丁○○簽訂讓渡承諾書之
      真意，若丁○○於簽訂讓渡承諾書時即確定對被上訴人負
      有以8,400萬元買回4,000張增資股票之債務，或被上訴人
      得選擇請求丁○○買回股票或移轉過戶 6,667張股票，無
      異剝奪丁○○以 6,667張股票清償債務之權利，被上訴人
      投資丁○○認購台灣微型公司增資股票將不須承擔風險即
      能獲得暴利，對丁○○顯不合理，丁○○至愚亦不會接受
      此投資條件（依民法第 208條前段之規定，選擇權亦屬於
      債務人即丁○○），丁○○因投資契約對被上訴人所負之
      債務應為以8,400萬元購回4,000張增資股票或移轉過戶被
      上訴人所持有之 6,667張股票，該選擇之債應由丁○○於
      一年之後決定。則丁○○依讓渡承諾書第 2條之約定應提
      供台灣微型公司股票 6,667張予被上訴人作為質押之用，
      該 6,667張股票應係擔保丁○○因投資契約對被上訴人所
      負之債務，即丁○○應以8,400萬元購回4,000張增資股票
      或移轉過戶被上訴人所持有之 6,667張股票，而非僅被上
      訴人所稱丁○○應以8,400萬元購回4,000張增資股票之債
      務。丁○○屆期不願以8,400萬元買回4,000張增資股票，
      而同意被上訴人將持有之 6,667張股票過戶至其名下，係
      丁○○行使投資契約所賦與之選擇權，丁○○選擇由被上
      訴人將持有之 6,667張股票過戶至其名下，丁○○對被上
      訴人即確定不負以8,400萬元買回4,000張增資股票之債務
      ，其未買回股票應不負債務不履行之違約責任，自非以6,
      667張股票清償對被上訴人所負以8,400萬元買回 4,000張
      增資股票之債務，丁○○應以 6,667張股票清償對被上訴
      人所負之債務，係93年 7月12日簽訂讓渡承諾書即發生，
      並非在一年之後丁○○未履行買回股票債務才產生，故讓
      渡承諾書第7條丁○○同意被上訴人持有之6,667張股票逕
      行過戶至其名下之約定，係被上訴人依其與丁○○投資契
      約所能取得之權利，而非丁○○不履行買回股票義務，被
      上訴人持有之 6,667張股票移屬被上訴人所有之流質契約
      約定。
    3.依被上訴人就讓渡承諾書第3條及第7條之解釋，丁○○於
      讓渡承諾書簽訂時即確定對被上訴人負有以 8,400萬元購
      回 4,000張增資股票之債務，並無選擇以被上訴人持有之
      6,667 張股票清償債務之權利，將有違丁○○與被上訴人
      簽訂讓渡承諾書之真意，若認讓渡承諾書第 7條之約定係
      屬流質契約而為無效，丁○○豈非必須以 8,400萬元向被
      上訴人購回4,000張增資股票，丁○○於未交付6,667張股
      票予被上訴人作為質押之用，對被上訴人有以 6,667張股
      票清償債務之權利，其以 6,667張股票擔保被上訴人之投
      資權利，反而喪失以 6,667張股票清償債務之權利，亦不
      符雙方以 6,667張股票質押之本意。再觀讓渡承諾書之約
      定，以6,667張股票為質押係約定在第2條，丁○○承諾以
      8,400萬元買回4,000張增資股票或被上訴人得逕行將6,66
      7張股票過戶至其名下，則係分別在第3條及第 7條約定，
      丁○○無法履行購回股票義務同意將 6,667張股票轉入被
      上訴人名下，並非明定在丁○○提供 6,667張股票質押之
      後，丁○○依第3條及第7條所負之義務自均在 6,667張股
      票擔保之範圍， 6,667張股票轉入被上訴人名下顯非流質
      契約之約定。況被上訴人於屆期無法履行購回股票義務，
      已以丁○○於簽訂讓渡承諾書時所事先出具之股票過戶申
      請書將其所持有之 6,667張股票過戶至其名下，嗣再將部
      分股票轉讓他人（詳後述），而丁○○亦未阻止被上訴人
      之過戶，並於另案台灣高等法院95年度上易字第 533號返
      還支票事件審理時主張 6,667張股票歸被上訴人所有係附
      停止條件之代物清償（見該院卷第12、13、69頁），在上
      訴人提起本件訴訟之前，被上訴人與丁○○均承認讓渡承
      諾書第 7條之約定有效，並不認為係流質契約，讓渡承諾
      書第 7條之約定非屬流質契約，自符合被上訴人與丁○○
      之真意。
    4.被上訴人於94年 7月28日將所持有之丁○○台灣微型公司
      6,667 張股票過戶至自己名下，此為被上訴人所不爭執之
      事實，被上訴人於本院96年 5月16日準備程序亦承認「丁
      ○○的 6,667張股票過戶到被上訴人名下，所以被上訴人
      是台灣微型公司的股東並已取得6667張股票的權利」等情
      （見本院卷（一）第57頁背面），經本院向科學工業園區
      管理局調得台灣微型公司之股東名冊，被上訴人現仍為該
      公司之股東，擁有1,535,000股數（即1,535張股票，被上
      訴人之戶號為2624，另被上訴人所經營之翰詮國際有限公
      司亦為台灣微型公司股東，戶號為2722，擁有 1,699,000
      股數），顯然被上訴人於將丁○○之 6,667張股票過戶至
      其名下後，又將部分股票轉讓他人，丁○○之 6,667張股
      票權利已歸被上訴人取得。被上訴人既已取得丁○○之6,
      667 張股票權利，則能主張被上訴人取得該股票權利有無
      效之原因者應僅限於丁○○，茲丁○○並未主張被上訴人
      取得該股票權利有無效之原因，被上訴人自無從逕認其係
      依無效之流質契約取得該股票權利，而拒絕對上訴人履行
      顧問協議書第 5條之債務，被上訴人抗辯其得對上訴人主
      張該讓渡承諾書第 7條之約定係屬流質契約而拒絕履行顧
      問協議書第5條之債務，係以顧問協議書第5條係屬無效之
      流質契約約定為據，惟該約定非屬流質契約，已如前述，
      被上訴人此部分之抗辯即無理由。本件被上訴人已取得丁
      ○○之6,667張股票權利，現仍擁有1,535張股票之權利，
      並無不能履行顧問協議書第 5條所定之義務，被上訴人自
      不能拒絕轉讓系爭股票予上訴人。
（四）上訴人將所持有之系爭支票提示不獲兌現，是否應對被上
      訴人負違約之責任，被上訴人是否可因此拒絕履行顧問協
      議書第5條所定之義務？
    1.被上訴人依顧問協議書第 3條之約定交付上訴人系爭支票
      ，係在擔保上訴人依顧問協議書第2條所能取得之880萬元
      居間報酬，嗣丁○○於一年之後未履行買回股票義務，上
      訴人對被上訴人已無該 880萬元居間報酬之權利存在，依
      顧問協議書第 4條之約定，上訴人應將系爭支票交還被上
      訴人，與被上訴人交換系爭股票，上訴人對系爭支票並無
      票據權利可行使，自不得提示系爭支票。上訴人於丁○○
      確定不買回 4,000張增資股票後，未將系爭支票交付被上
      訴人，反而將系爭支票提示，應有違反顧問協議書第 4條
      之約定，上訴人主張其係為確保債權，提示系爭支票乃正
      當行使權利之行為，並未違背顧問協議書之約定云云，但
      上訴人對被上訴人已無 880萬元之債權存在，提示系爭支
      票即非上訴人為確保債權之權利正當行使行為，若許上訴
      人於丁○○不買回 4,000張增資股票後仍得行使系爭支票
      之權利，顧問協議書第 4條之約定將形同具文，上訴人此
      部分主張要無可採，上訴人提示系爭支票自應對被上訴人
      負違約之責任。
    2.丁○○依讓渡承諾書第2條之約定提供其簽發總面額共8,4
      00萬元之支票32張予被上訴人，係在擔保丁○○應以8,40
      0萬元買回4,000張增資股票之債務，於丁○○不履行買回
      股票義務時，被上訴人依讓渡承諾書第 7條之約定，僅能
      取得其所持有6,667張股票之權利，並應將前揭 32張支票
      退還丁○○，被上訴人於丁○○未買回 4,000張增資股票
      後並無票據權利可行使，且丁○○是否要買回 4,000張增
      資股票，選擇權在丁○○而非被上訴人，被上訴人亦不得
      提示該32張支票以確定丁○○是否要買回 4,000張增資股
      票，是被上訴人依讓渡承諾書之約定顯不能提示丁○○所
      提供擔保之32張支票。被上訴人於另案台北地院94年度重
      訴字第1244號、台灣高等法院 95年度上易字第533號審理
      時主張「況被上訴人與丁○○並無禁止支票提示之約定，
      僅約定丁○○無法履行股票購回義務時，被上訴人應返還
      所持支票。至讓渡承諾書第 7條約定所謂之『丁○○無法
      履行股票購回義務』，在丁○○預先開立支票之情況下，
      亦僅有提示一途始得知悉，故提示乃係被上訴人行使契約
      權利，並無責任可言」，立論尚非正確，上訴人援引被上
      訴人另案不當之主張，認為其得提示系爭支票，委無足取
      。
    3.上訴人未將系爭支票交付被上訴人，反而予以提示，對被
      上訴人固應負違約之責任，但上訴人應將系爭支票交付被
      上訴人，依顧問協議書第 4條之約定，係讓被上訴人可將
      系爭支票交還丁○○，以便完成被上訴人取得 6,667張股
      票權利之合法股票過戶程序，使被上訴人能將系爭股票轉
      讓上訴人，而被上訴人雖未將系爭支票交還丁○○，但丁
      ○○已讓被上訴人完成取得 6,667張股票權利之合法股票
      過戶程序，上訴人應交付系爭支票予被上訴人之目的已達
      成，被上訴人自不能以上訴人未交付系爭支票為由拒絕履
      行顧問協議書第 5條所定轉讓系爭股票之義務，被上訴人
      就上訴人之違約行為，應僅能於受有其他損害時請求上訴
      人賠償，仍不得拒絕轉讓系爭股票。
（五）系爭支票於93年 7月12日簽發後係丁○○抑或被上訴人交
      付上訴人？被上訴人依顧問協議書第2條、第5條所負給付
      上訴人 880萬元或轉讓系爭股票予上訴人之債務，有無因
      丁○○將系爭支票交付上訴人，而債務更改為上訴人應向
      丁○○請求給付報酬，被上訴人之債務歸於消滅？
    1.依讓渡承諾書第3條之約定，丁○○應簽發32張面額200萬
      至 300萬元支票予被上訴人，擔保丁○○於簽約一年後，
      以8,400萬元買回4,000張增資股票之債務，丁○○即因此
      約定簽發面額200萬元或300萬元之支票32張，金額共8,40
      0萬元予被上訴人，並由被上訴人在影印之 32張支票旁簽
      名表示收到該32張支票，此有丁○○於台北地院94年度重
      訴字第1244號返還支票事件所提出該32張支票影本可憑（
      附該卷第13頁至23頁），而票號AD0000000、AD0000000、
      AD0000000號面額各為300萬元之 3張系爭支票係包括在該
      32張支票之內，是丁○○應係將其簽發之系爭支票交付被
      上訴人而非上訴人。又依顧問協議書第 3條之約定，係由
      被上訴人將系爭支票交付上訴人以擔保上訴人之 880萬元
      利潤債權，被上訴人於原審亦承認上訴人依顧問協議書第
      3條之約定取得 3張面額共9百萬元之支票（即系爭支票）
      ，並就原審法官所整理之「被上訴人曾將丁○○依讓渡承
      諾書第3條約定交付之32紙支票，其中 3紙面額合計900萬
      元之支票（即系爭支票）交付上訴人」不爭執事項表示無
      意見（見原審卷第22、35、36頁），足見應係被上訴人將
      系爭支票轉交上訴人，而非丁○○直接將系爭支票交付上
      訴人。雖系爭支票之面額共 900萬元，與上訴人依顧問協
      議書第2條所能分配之利潤880萬元不符，但上訴人已於簽
      收系爭支票時在影印之系爭支票旁註記「 94/7/23（系爭
       支票發票日）另 20萬以現金歸還」等語，此有上訴人簽
      收系爭支票之字據可憑（附台北地院94年度重訴字第1244
      號卷第26頁），該上訴人簽收系爭支票之字據係丁○○於
      台北地院94年度重訴字第1244號起訴時所提出，被上訴人
      因此抗辯上訴人係向丁○○簽收系爭支票云云，但丁○○
      於台北地院94年度重訴字第1244號起訴時提出該字據係主
      張被上訴人未將系爭支票返還伊，反而將系爭支票交付上
      訴人提示（見該卷第 4頁），嗣就上訴人簽收系爭支票之
      字據如何取得，表示該字據影本為伊經銀行告知退票後詢
      問被上訴人，由被上訴人交付（見台北地院94年度重訴字
      第1244號卷第112頁，台灣高等法院95年度上易字第533號
      卷第10頁），此與上訴人於本院96年 8月15日準備程序時
      所指稱「當時丁○○找乙○○要我那張收據，乙○○便將
      我那張收據傳真給丁○○」等語大致相符（見本院卷（二
      ）第27頁正面），系爭支票係由上訴人提示不獲兌現，丁
      ○○於系爭支票退票後質問被上訴人何以會將系爭支票提
      示，被上訴人為證明提示系爭支票非其所為，理應會將上
      訴人簽收系爭支票之字據交付丁○○，丁○○前揭所述即
      符合常情，由上訴人簽收系爭支票註記「94/7/23另 20萬
      元以現金歸還」等語，表示上訴人於提示系爭支票兌現後
      願退還20萬元，系爭支票上訴人應有 880萬元之權利存在
      ，此與上訴人依顧問協議書第2條約定所能分配利潤880萬
      元相符，顯見系爭支票應係被上訴人交付上訴人，上訴人
      應係對被上訴人簽收系爭支票。系爭支票係在擔保上訴人
      媒介被上訴人與丁○○簽訂讓渡承諾書之居間報酬債權88
      0萬元，而上訴人之居間報酬880萬元依顧問協議書之約定
      應由被上訴人支付，丁○○並無須支付上訴人居間報酬，
      而丁○○已承諾以8,400萬元買回4,000張增資股票，被上
      訴人預期可獲利 4,400萬元，則上訴人之居間報酬由被上
      訴人獨自負擔自較合理，丁○○對上訴人並未負有任何債
      務，自無交付系爭支票予上訴人之理由存在。上訴人於台
      北地院94年度重訴字第1244號審理時具狀陳稱：「丁○○
      於訂立讓渡承諾書時，授權上訴人簽發系爭支票，上訴人
      簽發完成即自行收執，未假被上訴人之手，故系爭支票並
      不在讓渡承諾書規範之範疇」等語（見該卷第80頁之民事
      參加訴訟狀），上訴人此部分陳述，就丁○○授權上訴人
      簽發系爭支票，上訴人簽發完成後即自行收執，未假被上
      訴人之手部分，上訴人於本院承認該部分之陳述為真實，
      上訴人於顧問協議書簽訂時已占有系爭支票，依民法第76
      1條第1項「動產物權之讓與，受讓人已占有動產者，於讓
      與合意時，即生效力」之規定，兩造有讓與系爭支票之合
      意，由上訴人繼續占有系爭支票，仍生交付之效力，系爭
      支票雖未由被上訴人現實交付，仍應認係由被上訴人交付
      上訴人；另上訴人所稱系爭支票非屬讓渡承諾書規範之範
      疇，意指系爭支票雖非由丁○○交付被上訴人，與被上訴
      人於該案所辯丁○○並未將系爭支票交付被上訴人相符，
      上訴人此部分之陳述係為輔助被上訴人所為，兩人於台北
      地院94年度重訴字第1244號、台灣高等法院95年上易字第
      533 號審理時為規避上訴人未交還系爭支票反而將系爭支
      票提示不獲兌現對丁○○所應負之責任，而為不實之陳述
      ，兩人此部分不實之陳述，均不能採信。
    2.台北地院94年度重訴字第1244號、台灣高等法院95年度上
      易字第 533號確定判決依據上訴人上開陳述，認定系爭支
      票於丁○○簽發時，即由上訴人逕行取去，非丁○○交付
      被上訴人等情，被上訴人因此主張另案確定判決所認定之
      重要爭點事實，除上訴人提出新訴訟資料足以推翻原判斷
      之情形外，不得再為相反之主張，法院亦不得作相反之判
      斷，以符民事訴訟法上誠信原則等語。但上訴人並非台北
      地院94年度重訴字第1244號，台灣高等法院95年度上易字
      第 533號返還支票事件之原、被告，上訴人雖具狀參加訴
      訟，但上訴人之參加訴訟，經台灣高等法院95年度上易第
      533 號判決認為「丁○○係主張被上訴人未返還系爭支票
      ，致伊因系爭支票被提示後退票而被列為拒絕往來戶，信
      用權受有損害，得依民法第184條第1項前段及同法第 227
      之 1條之規定，請求被上訴人賠償其非財產上損害等語。
      是以被上訴人縱受敗訴判決，丁○○亦不能脫免其對上訴
      人持有系爭支票之票據債務，上訴人仍得依票據關係對丁
      ○○主張票據權利；再者，倘上訴人所稱報酬請求權屬實
      ，亦不因被上訴人受敗訴判決而影響，上訴人仍得對被上
      訴人或丁○○請求給付報酬，與丁○○之信用權是否受有
      損害並無任何關係，是以本件訴訟於上訴人而言，並無法
      律上之利害關係」，而駁回上訴人之參加訴訟，上訴人並
      非該案之當事人，上訴人所提起之本件訴訟，自非不得再
      為相反之主張，本院亦非不得作相反之判斷。況上訴人於
      本件訴訟已提出新訴訟資料即顧問協議書足以推翻台北地
      院94年度重訴字第1244號、台灣高等法院95年度上易字第
      533 號確定判決所為之判斷，該確定判決所認定之事實對
      本件訴訟自無拘束力。
    3.被上訴人再抗辯丁○○於兩造顧問協議書簽訂之後再將系
      爭支票交付上訴人，足認顧問協議書第2條及第5條約定之
      債務，已經兩造及丁○○默示約定更改為上訴人向丁○○
      請求給付報酬之債務，被上訴人依顧問協議書第2條及第5
      條約定所負之債務應歸於消滅云云。但依前所述，丁○○
      應係將系爭支票交付被上訴人，再由被上訴人轉交上訴人
      ，並無丁○○交付系爭支票予上訴人之事實存在，自無被
      上訴人所謂債務更改之情事。再依顧問協議書所載被上訴
      人應將丁○○所簽發面額 880萬元支票交付上訴人，及上
      訴人於簽收面額共 900萬元之系爭支票時表明於兌現系爭
      支票後將退還20萬元，顯然在簽訂顧問協議書時被上訴人
      應已簽收丁○○交付之32張支票，否則被上訴人如何與上
      訴人約定將丁○○簽發之支票轉交上訴人，被上訴人僅以
      顧問協議書第 3條所定之支票面額與系爭支票不符，即認
      兩造於簽定顧問協議書時，被上訴人尚未簽收丁○○交付
      之支票，進而主張系爭支票係丁○○在顧問協議書簽訂後
      始簽發交付上訴人，應屬無據。丁○○就上訴人媒介簽訂
      讓渡承諾書之居間報酬，依約不必負擔任何債務，丁○○
      已依讓渡承諾書之約定，應對被上訴人負有以 8,400萬元
      買回4,000張增資股票或以被上訴人持有之6,667張股票移
      轉過戶至其名下之債務，在丁○○原有債務未減輕之情況
      下，丁○○斷無再為被上訴人承擔上訴人居間報酬債務之
      可能，是被上訴人所稱其所負顧問協議書第2條、第5條之
      債務應改由丁○○負責清償，顯違常情；至上訴人提示系
      爭支票係上訴人違約之行為，亦不能以此遽認上訴人之居
      間報酬應由丁○○負責，是兩造及丁○○間就上訴人之居
      間報酬應無債之更改情事，被上訴人所辯被上訴人之顧問
      協議書第2條、第5條之債務已因債之更改歸於消滅，上訴
      人不得再請求被上訴人給付，委無可採。
七、綜上所述，被上訴人已取得丁○○台灣微型公司 6,667張股
    票之權利，自應依顧問協議書第 5條之約定，將系爭股票轉
    讓予上訴人。上訴人請求被上訴人轉讓系爭股票，並無不合
    ，應予准許，原審為上訴人敗訴之判決，尚有未洽，上訴意
    旨指摘原判決不當，求予廢棄改判，為有理由，爰由本院廢
    棄原判決，改判如主文第二項所示，兩造分別陳明願供擔保
    聲請假執行或免為假執行，經核均無不合，故酌定相當擔保
    金額予以宣告。上訴人先位聲明已獲勝訴之判決，其備位聲
    明請求被上訴人應給付 6,629,700元以賠償上訴人之損害，
    本院自不必予以審判。
八、據上論斷，本件上訴為有理由，依民事訴訟法第 450條、第
    78條、第463條、第390條第2項、第392條，判決如主文。
中　　華　　民　　國　　96　　年　　10　　月　　16　　日
                  民事第四庭    審判長法　官  黃斐君
                                      法　官  黃永祥
                                      法　官  陳蘇宗
以上正本係照原本作成。
被上訴人得上訴。
如對本判決上訴，須於收受判決送達後20日內向本院提出上訴書
狀，其未表明上訴理由者，應於提出上訴後20日內向本院提出上
訴理由書（須按他造人數附具繕本）。
上訴時應提出委任律師為訴訟代理人之委任狀。具有民事訴訟法
第466條之1第1項但書或第2項之情形為訴訟代理人者，另應附具
律師及格證書及釋明委任人與受任人有該條項所定關係之釋明文
書影本。
                                      書記官  林振甫
中　　華　　民　　國　　96　　年　　10　　月　　18　　日
                                                      Ｍ
